臺灣新竹地方法院刑事判決　　　　　　　　　　　　　　　九十年度自字第一五號
　　自　訴　人　馥威企業股份有限公司
　　代　表　人　甲○○
　　被　　　告　乙○○
右列被告因詐欺案件，經自訴人提起自訴，本院判決如左：
    主  文
本件自訴不受理。
    理  由
一、自訴意旨略以：被告乙○○在新竹市果菜市場經營水果批發生意，詎被告竟起意
    於倒閉之前詐取巨額貨物，自民國八十九年六月上旬起，蓄意向自訴人公司詐騙
    巨額進口高級水果，截至同年七月三十一日止，連續向自訴人公司騙購金額高達
    新台幣（下同）一百七十六萬六千二百元之櫻桃、白鳳桃、葡萄、白油桃、蘋果
    、榴槤等進口高級水果，但被告簽發之萬通商業銀行新竹分行七紙支票均跳票，
    另被告簽發之五紙本票屆期提示亦不獲付款，因認被告涉犯刑法第三百三十九條
    第一項之詐欺取財罪嫌等語，並提出支票暨退票理由單七紙、本票五紙為證。
二、訊據被告乙○○固不否認自訴人提出之支票、本票均為其所簽發，惟辯稱其自八
    十七年間起，向案外人馥農企業股份有限公司（下稱馥農公司）購買櫻桃、白鳳
    桃、葡萄、白油桃、蘋果、榴槤等進口高級水果，均準時付款，自訴人提出之支
    票、本票等即係用以支付馥農公司水果價款，但從八十九年七月起因子女花費甚
    鉅、所營水果批發生意又不賺錢，導致其週轉不靈才發生跳票，跳票後即未再向
    馥農公司購買水果等語，並提出歷年來應收帳款明細表、支票票根與本票影本。
三、按犯罪之被害人得提起自訴，刑事訴訟法第三百一十九條第一項前段定有明文，
    又刑事訴訟法所稱之犯罪被害人，係指因犯罪而直接受害之人而言。
四、經查，自訴人提出之七紙支票、五紙本票均係被告用以支付案外人馥農公司之買
    賣價款，為自訴人代表人所坦承在卷，且經本院向經濟部中部辦公室查詢，確有
    馥農公司依法成立，該公司董事長係案外人黃淑惠，有馥農公司變更登記事項卡
    一份在卷可考。經本院詢以究竟與被告從事進口水果買賣生意者係自訴人公司或
    案外人馥農公司，自訴人代表人稱：「被告向我們買水果，我們有時用馥農企業
    股份有限公司名義開發票，有時用馥威企業股份有限公司的名義開發票，但被告
    應只知道馥農企業股份有限公司，因為我們和被告做生意都是用馥農的名義，（
    問：為何用馥威企業股份有限公司的名義提自訴呢？）這件是因為用馥威企業股
    份有公司的名義開的發票比較多」、「（問：你們所開的發票有給被告乙○○嗎
    ？）因為農產品他們不需要發票，農產品是免稅的，但我們是進口商要繳營業稅
    ，所以我們開立的發票沒有給被告是直接報稅給國稅局‧‧（提示馥農公司變更
    事項登記卡）沒錯，我是馥威的負責人，我太太黃淑惠是馥農的負責人，這兩家
    是關係企業」（見本院九十一年一月二十一日訊問筆錄、同年三月十五日審理筆
    錄）。綜合上情以觀，被告僅知悉販售其進口水果之對象係馥農公司，一切交易
    往來細節復均與馥農公司為之，顯然本件與被告進行水果買賣之人應係案外人馥
    農公司，而非自訴人公司；從而，縱令被告有自訴狀所載之詐欺情形，直接受害
    者亦非自訴人公司，而係馥農公司，自訴人公司既非犯罪被害人，自不得提起本
    件自訴。雖自訴人代表人陳稱二家公司是關係企業，本件因為以自訴人公司名義
    開立的發票比較多，故以自訴人公司名義提起自訴云云，惟自訴人代表人業已自
    承被告應只知道馥農公司，而對自訴人馥威公司並無所知，被告自無可能對於毫
    無所悉之自訴人公司施用詐術，況且自訴人公司或馥農公司所開立之統一發票均
    未交給被告，而是直接向國稅局報繳，此揭片面報繳稅捐事宜被告實無從得知，
    亦遑論交易對象因此得以變更為自訴人公司。是以，本件自訴人公司所訴之事實
    縱屬實在，其直接被害人係案外人馥農公司，而非自訴人公司，揆之前揭法條說
    明，自應諭知為不受理之判決。
據上論斷，應依刑事訴訟法第三百四十三條、第三百三十四條，判決如主文。
中      華      民      國    九十一    年      三      月    二十九    日
                                 臺灣新竹地方法院刑事第一庭
                                     法  官  李  珮  瑜
右正本證明與原本無異。
如不服本判決，應於判決送達後十日內向本院提出上訴狀( 應附繕本 )，上訴於臺灣
高等法院。
                                     書記官  龔  紀  亞
中      華      民      國    九十一    年      三      月    二十九    日
